臺灣臺南地方法院民事裁定           100年度消債更字第77號
債  務  人  賴三江
上列當事人聲請消費者債務清理事件，本院裁定如下：
    主  文
聲請駁回。
聲請費用由聲請人負擔。
    理  由
一、本件聲請意旨略以：債務人有不能清償債務之情事，且無擔
    保或無優先權之債務總額未逾新臺幣（下同）1,200萬元，
    復未經法院裁定開始清算程序或宣告破產，前雖與債權金融
    機構成立債務協商，約定每月償還20,000元，然債務人因身
    體健康因素已於民國99年退休，目前受僱看守果園，每月收
    入15,000元，實無力負擔如此高額之支出，為此，依消費者
    債務清理條例（下稱債清條例）提出本件更生之聲請等語。
二、按債務人不能清償債務或有不能清償之虞者，得依本條例所
    定更生或清算程序，清理其債務。聲請更生或清算不合程式
    或不備其他要件者，法院應以裁定駁回之，但其情形可以補
    正者，法院應定期間先命補正，債清條例第3條、第8條分別
    定有明文。次按衡諸債之關係，係以當事人間之信賴關係為
    基礎，為社會經濟組織之重要支柱，故當事人於以法律行為
    追求自己之利益之際，亦應顧及對方之利益，並考量債權債
    務在社會上之作用，本於誠實及信用之原則，行使債權及履
    行債務。是對於已陷入經濟上困境之消費者，若任其於惡性
    循環之債務窘境中生存，將衍生嚴重之社會問題，難以維持
    安定之社會經濟秩序，故為兼顧債權人、債務人雙方之利益
    ，對陷於經濟上困境之消費者，乃允其於債清條例施行後，
    得選擇以重建型之更生程序或清算型之清算程序清理其債務
    ，藉以妥適調整債務人與債權人及其他利害關係人間之權利
    義務關係，保障債權人獲得公平受償，並謀求消費者經濟生
    活之重建復甦機會。惟若債務人履行債務並無困難，僅係為
    圖謀減免債務，而不為債務之履行，自有違債權契約為誠信
    契約之本旨。
三、經查：
（一）債務人前曾於99年6月間向最大債權金融機構大眾銀行申
      請前置協商，且協商成功，約定債務人每月應償還款項合
      計為20,000元，有大眾銀行陳報狀1份在卷可稽，堪信為
      真實。
（二）債務人雖主張其因身體健康因素已於99年退休，目前受僱
      看守果園，每月收入15,000元，實無力負擔每月20,000元
      之協商款，為此應許其聲請更生等語，惟查：
（１）債務人自承其債欠之債務金額共1,207,009元，其於99年1
      0月間退休時，領有退休金849,000元及勞工保險老年給付
      1,334,000元，其目前每月收入15,000元，有更生聲請狀
      及100年10月4日民事陳報狀各1份在卷足憑。債務人債欠
      之債務金額僅1,207,009元，其於99年10月間既領取退休
      金849,000元及勞工保險老年給付1,334,000元，合計共2,
      183,000元，應足以清償其積欠之債務。債務人主張其有
      不能清償債務之情事云云，尚難採信。
（２）債務人雖主張因其配偶生前罹患癌症須支出醫藥費及其他
      費用，而積欠許多債務，債務人所領取之退休金及勞工保
      險老年給付已用於清償債務云云，惟查，債務人不僅未具
      體說明其領取之退休金及勞工保險老年給付，係向何人為
      清償？數額各若干？更未提出任何證據以證其說，其上開
      主張，已難採信。況債務人之配偶賴李惠娥98年死亡時遺
      有價值2,314,950元之不動產，有財政部臺灣省南區國稅
      局遺產稅免稅證明書1份在卷足稽，債務人於100年10月4
      日民事陳報狀並自承因賴李惠娥死亡而領有人壽保險金77
      7,972元及勞工保險金887,316元，則縱債務人確因其配偶
      賴李惠娥生前罹患癌症而須支出醫藥費用，依賴李惠娥所
      遺之不動產及人壽保險金、勞工保險金合計共3,980,238
      元，亦足以清償賴李惠娥因罹患癌症而積欠之醫藥費用。
      債務人主張因其配偶賴李惠娥生前罹患癌症須支出醫藥費
      及其他費用，而積欠許多債務，債務人所領取之退休金及
      勞工保險老年給付已用於清償債務云云，不足採信。
四、綜上所述，債務人既無不能清償債務或有不能清償之虞之情
    形，其更生之聲請即不符債清條例第3條所定要件，且上開
    欠缺又屬無從補正，依上開說明，自應駁回其更生之聲請，
    爰裁定如主文。
中    華    民    國   100    年    10    月    25    日
              民事第二庭    法  官  蘇正賢
上為正本係照原本作成
如不服本裁定，應於裁定送達後10日內，以書狀向本院提出抗告
，並繳納抗告費新臺幣1千元
中    華    民    國   100    年    10    月    25    日
                            書  記  官  黃心怡